臺灣臺中地方法院交通事件裁定　　　　 96年度交聲字第430號
原處分機關　交通部公路總局臺中區監理所豐原監理站
受處分人　　甲○○
上列受處分人因違反道路交通管理處罰條例案件，對於交通部公
路總局臺中區監理所豐原監理站民國九十六年四月九日所為之裁
決（豐監稽違字第裁六三─ＨＣ0000000號裁決書），聲
明異議，本院裁定如下：
    主  文
異議駁回。
    理  由
一、原處分機關略以：受處分人甲○○於民國九十五年十二月十
    九日上午七時二十分許，駕駛車牌號碼三三三九－ＰＱ號自
    用小客車，在臺中縣大甲鎮大安溪橋第十四橋墩處，因「在
    禁止臨時停車處所停車，駕車違反交通安全規則肇事致人死
    亡」之違規，遭臺中縣警察局交通警察隊以違反道路交通管
    理處罰條例第五十六條第一項第一款、第六十一條第一項第
    四款，當場掣開違反道路交通管理事件通知單（單號：ＨＣ
    0000000號），原處分機關遂於九十六年四月九日以
    豐監稽違字第裁六三─ＨＣ0000000號裁決書，裁罰
    新臺幣（下同）九百元，並吊銷駕駛執照，一年內禁考，逾
    期則依裁決書處罰主文規定處分，於法並無不合等語。
二、本件受處分人則以：本件車禍肇事主因為死者李漢欽騎駛車
    牌號碼三ＧＧ－○○二號重型機車未注意車前狀況，此有臺
    灣省臺中縣區車輛行車事故鑑定委員會鑑定意見書可稽，又
    受處分人駕駛自用小客車多年，未曾肇事，並已與被害人家
    屬達成民事和解，受處分人為保險業務員，無駕駛執照恐無
    法維生，且原處分機關吊銷異議人包括機車、貨車之駕駛執
    照，顯有失公平，請求撤銷裁決書所為之「吊銷駕駛執照，
    一年內禁考」之處分云云。
三、按橋樑、隧道、圓環、障礙物對面、鐵路平交道、人行道、
    行人穿越道、快車道等處，不得臨時停車，臨時停車時，應
    依車輛順行方向緊靠道路右側，但單行道應緊靠路邊停車，
    其右側前後輪胎外側距離緣石或路面邊緣不得逾六十公分，
    道路交通安全規則第一百十一條第一項第一款、第二項前段
    分別定有明文。又按汽車駕駛人停車時，在禁止臨時停車處
    所停車者，處新臺幣六百元以上一千二百元以下罰鍰；汽車
    駕駛人，駕駛汽車違反道路交通安全規則、第三十三條之管
    制規則，因而肇事致人死亡，吊銷其駕駛執照；汽車駕駛人
    ，曾依本條例其他各條規定吊銷駕駛執照者，一年內不得考
    領駕駛執照；汽車駕駛人，因違反道路交通管理處罰條例及
    道路交通安全規則之規定，受吊銷駕駛執照處分時，吊銷其
    持有各級車類之駕駛執照，道路交通管理處罰條例第五十六
    條第一項第一款、第六十一條第一項第四款、第六十七條第
    三項、第六十八條，分別定有明文。
四、經查：
  (一)受處分人甲○○於民國九十五年十二月十九上午七時二十分
    許，駕駛車牌號碼三三三九－ＰＱ號自用小客車，行經臺中
    縣大甲鎮大安溪橋第十四橋墩處時，原應注意該處為橋樑，
    不得臨時停車，且臨時停車時，應依車輛順行方向緊靠道路
    右側，其右側前後輪胎外側距離緣石或路面邊緣不得逾六十
    公分，又依當時客觀情形，並無不能注意之特別情事，竟疏
    於注意違規臨時停車於橋樑上，且其停車位置右車輪在右側
    路旁車道邊線處，距右側橋旁約七十公分左右，欺時適有李
    漢欽騎駛車牌號碼三ＧＧ－○○二號重型機車行經該處，亦
    疏於注意車前狀況並隨時取必要之安全措施，其發現前方慢
    車道停有受處分人前述自用小客車，同方向外側快車道又有
    蘇煥淇所駕駛車牌號碼ＨＢ－七六五號聯結車，因而煞避不
    及，致前揭重型機車右前側碰撞受處分人自用小客車車後左
    角，並摔往左方之外側外車道上述聯結車右前方，而遭該聯
    結車右前輪輾壓傷重不治死亡等情，有本院依職權函調之交
    通事故現場圖、道路交通事故調查報告表(一)(二)、相關警詢筆
    錄、交通事故照片十七張、臺灣臺中地方法院檢察署相驗屍
    體證明書，及臺灣省臺中縣區車輛行車事故鑑定委員會鑑定
    意見書各一份在卷可稽。受處分人臨時停車違反道路交通安
    全規則第一百十一條第一項第一款、第二項前段之規定，依
    當時客觀情況，受處分人並無不能注意之情形，其疏未注意
    橋樑不得臨時停車，又其臨時停車並未儘靠道路右側停車，
    與右側橋旁約有七十公分左右之距離，致使李漢欽煞避不及
    ，騎駛之機車碰撞受處分人自用小客車車後左角，並摔往左
    方之外側外車道上述聯結車右前方，而遭該聯結車右前輪輾
    壓傷重不治死亡，則受處分人自有過失，且受處分人之過失
    行為與李漢欽死亡間，亦具相當因果關係，甚為明確，且臺
    灣省臺中縣區車輛行車事故鑑定委員會鑑定意見書亦同此見
    解，認受處分人未儘靠道路右側停車，為肇事次因，是受處
    分人違反道路交通安全規則第一百十一條第一項第一款、第
    二項前段之規定，因而肇事致人死亡，當可認定。至李漢欽
    騎駛機車未注意車前狀況，雖為肇事主因，惟此並不影響受
    處分人前揭肇事行為之成立，併予敘明。
  (二)受處分人既因違反道路交通安全規則第一百十一條第一項第
    一款、第二項前段之規定，因而肇事致人死亡，依道路交通
    管理處罰條例第六十一條第一項第四款，即應吊銷其駕駛執
    照，並依同條例第六十七條第三項一年內不得考領駕駛執照
    ，且依同條例第六十八條吊銷其持有各級車類之駕駛執照，
    是原處分機關之裁處於法並無違誤，而此與有無與死者家屬
    和解無涉。
  (三)受處分人雖另指原處分機關之處分，將影響其受憲法保障之
    工作權云云，然道路交通管理處罰條例第六十八條吊銷其持
    有各級車類駕駛執照之規定，就立法內容及其精神而言，目
    的在於維護公眾交通安全，若受處分人於駕照吊銷期間駕駛
    車輛，無論其所駕駛車輛之種類為大貨車、小客車、機車或
    其他各級車類，其所造成之公共危險均屬同一，不因車輛種
    類不同而有軒輊，為防杜再犯及給予受處分人相當警惕，剝
    奪其於一定時期內，駕駛其他各級車類之權利，其旨在貫徹
    吊銷駕駛執照之處罰效力，於維護社會秩序及公共利益上，
    具有必要性，應認與憲法第二十三條之規定無違；且本件受
    處分人肇事致人死亡，屬重大違規事項，為持社會秩序、增
    進公共利益，原處分機關為吊銷受處分人各級駕駛執照，一
    年內禁考之處分，就受處分人工作權之影響尚合憲法比例原
    則之規定，受處分人執此抗辯，並不足採。
  (四)從而，本件異議為無理由，應予駁回。
五、據上論斷，應依道路交通管理處罰條例第八十七條、道路交
    通案件處理辦法第十九條之規定，裁定如主文。
中　　華　　民　　國　　96　　年　　 6　　月　　26　　日
                  　　交通法庭  法  官  黃裕仁
上正本證明與原本無異。
如不服本裁定應於送達後五日內向本院提出抗告狀。
                                書記官  王嘉仁
中　　華　　民　　國　　96　　年　　 6　　月　　26　　日
